臺灣高等法院交通事件裁定　　　　　　 94年度交抗字第656號
抗　告　人　甲○○
上列抗告人因違反道路交通管理處罰條例案件，不服臺灣臺北地
方法院，中華民國94年8 月10日所為裁定（94年度交聲字第555
號），提起抗告，本院裁定如下：
    主  文
抗告駁回。
    理  由
一、按汽車行駛高速公路，不得在路肩上行駛，或利用路肩超越
    前車或倒車，高速公路交通管制規則第9 條第1 項第2 款定
    有明文。再按汽車行駛於高速公路或設站管制之道路，而不
    遵管制之規定者，處汽車駕駛人新臺幣（下同）三千元以上
    六千元以下罰鍰，並記違規點數一點，道路交通管理處罰條
    例第33條第1 項及第63條第1 項第1 款均有明文。
二、原處分意旨略以：本件抗告人即受處分人甲○○駕駛車號Ｙ
    Ｏ─3463號自用小客車，於民國（下同）94年4 月5 日上午
    6 時53分許，在國道三號高速公路南下63公里處，經警舉發
    「行駛路肩」之違規，依違反道路交通管理處罰條例第33條
    規定，逕行掣單舉發。抗告人於舉發通知單上所載應到案日
    期前向臺北市交通事件裁決所提出申訴，經原舉發單位調查
    結果，仍認受處分人有其上開違規之行為，原處分機關乃依
    道路交通管理處罰條例第33條第1 項規定，裁處異議人三千
    元罰鍰，並依同條例第63條第1 項第1 款之規定，併記違規
    點數一點等語。
三、抗告意旨略以：伊於94年4 月5 日（即清明節）駕車從大溪
    交流道上高速公路，行至南下63公里處，因該處並無路肩，
    只有加速車道，伊係沿加速車道行至63公里又50公尺處匯入
    主車道，並無行駛路肩，且斯時只有伊一輛車在行駛；又證
    人即取締警員陳瑞鴻，伊從未見過，且於執勤時未著警服，
    未掛識別證，其執勤是否合法？是否別有用意為嫁禍抗告人
    ？均有待查明，為此提起本件抗告，請求撤銷原裁定云云。
四、經查：
（一）據證人即取締本件違規之員警陳瑞鴻於原審訊問時證稱：
      國道三號高速公路南下63公里處是大溪交流道，抗告人係
      由北往南行駛，原本係行駛於交流道之加速車道上，準備
      進入主線道，因主線道塞車，且抗告人前後都有車輛停等
      進入主線道，於是抗告人之車輛就往右行駛，在加速車道
      末端未進入主線道後，就向右切入路肩，開始行駛路肩，
      伊見到後即駕車從後追趕2、300公尺後取締告發等語（見
      本院卷第19頁），顯見抗告人係貪圖一時便利，乃於駕車
      行經加速車道後仍違規行駛路肩，是抗告人辯稱僅有行駛
      加速車道，並未駛上路肩云云，即不可採。
（二）再抗告人於其申訴書中自承其於案發當天，駕駛上開小客
      車於大溪交流道上國道三號高速公路南下，因當天適逢清
      明節或因掃墓而塞車嚴重，伊無法快速將車切入內側車道
      ，遂向前行駛約50公尺，始切入主車道等語（見原審卷第
      11頁），而斯時該交流道車輛確實擁塞等情，亦據證人陳
      瑞鴻證述如前，則案發當時等候匯入上交流道車輛既然擁
      塞難行，抗告人辯稱當時僅其一輛汽車行駛云云，適足見
      其確實行駛路肩，否則何以其他車輛不隨同抗告人之車輛
      前後行駛，益徵抗告人違規行駛路肩，亦甚明確。
（三）又按行政罰旨在確保一定行政作用秩序之維持或法所企求
      公益目的之達成，並非基於倫理立場，針對行為人主觀上
      之惡性施予非難譴責，此觀之行政罰率不區分行為人主觀
      上係出於故意或過失而異其處罰標準自明，從而行為人僅
      須單純在客觀上有違反法所明定之禁止或作為義務者，即
      應受罰，初不論其係出於故意、過失或動機為何。查抗告
      人在客觀上既有「在高速公路路肩上行駛」之違規情事，
      無論是否有意為之，揆諸前開說明，自無從據以解免違規
      之責。再按交通員警掣單舉發違反道路交通管理處罰條例
      所列之違規事實，本質上為行政處分，係公務員基於職務
      上權力，依法就特定之具體事件所為具有公法上效果之單
      方行政行為，基於公務員為公法上行為具有公信力之原則
      ，該行政處分當可被推定為真正，其據以依法處分之事實
      認定亦為真正無誤。查本件舉發員警陳瑞鴻與抗告人素不
      相識，亦無仇怨，其依法執行公務，自無任意攀誣抗告人
      之理，自應認其舉發為正當，是抗告人辯稱證人陳瑞鴻有
      意嫁禍於伊云云，亦不足取。
（四）再抗告人雖指稱從未見過證人陳瑞鴻云云，惟本件既為證
      人陳瑞鴻當場攔停舉發，且證人至原審作證時，抗告人復
      當庭對證人陳瑞鴻之證詞表示意見（見原審卷第19頁），
      所辯未見過證人云云，自難採信；且抗告人與證人是否有
      見過面，亦與本案無關。又抗告人雖再辯稱證人陳瑞鴻舉
      發伊違規時未著警察制服，亦未掛識別證云云，惟未提出
      任何證據證明之，是否可信，已非無疑；且縱證人於舉發
      抗告人違規當時未著警服或配戴證件，然僅屬證人是否違
      反有關警員執勤穿著之行政規定，要難認其舉發本件交通
      違規為違法。
（五）綜上所述，抗告人所辯係屬卸責之詞，不足採信。
五、抗告人既於前揭時地違規行駛高速公路路肩，原裁決機關援
    引首揭規定，裁處異議人罰鍰新台幣三千元，並記違規點數
    一點，於法洵屬有據。原裁定機關認抗告人確有前開違規行
    為，而將抗告人之異議聲明駁回，其認事用法，核無違誤，
    抗告人猶執陳詞，任意指摘原裁定不當，非有理由，應予駁
    回。
六、據上論斷，應依道路交通管理處罰條例第89條，道路交通案
    件處理辦法第26條，刑事訴訟法第412 條，裁定如主文。
中　　華　　民　　國　　94　　年　　9 　　月　　9 　　日
            刑事第十九庭審判長法　官  葉騰瑞
　　　　　　　　　　　　　　　法  官  黃俊明
　　　　　　　　　　　　　　　法  官  謝靜恒
以上正本證明與原本無異。
不得再抗告。
                              書記官  魏淑娟
中　　華　　民　　國　　94　　年　　9 　　月　　12　　日
